臺灣高雄地方法院刑事裁定
111年度聲再字第4號
再審聲請人
即受判決人  黃日昌



選任辯護人  吳曉維律師
上列再審聲請人因詐欺案件，對於本院合議庭民國108年11月13
日108年度訴字第150號確定判決(起訴案號：臺灣高雄地方檢察
署106年度少連偵字第192號)，聲請再審，本院裁定如下：
    主  文
再審之聲請駁回。
    理  由
一、聲請再審意旨略以：本院民國108年度訴字第150號確定判決
    （下稱原審確定判決）認定再審聲請人即受判決人甲○○（下
    稱聲請人）與黃○檠、戴○宇及詐欺集團之其他不詳成年成員
    ，共同意圖為自己不法之所有，基於三人以上共同詐欺取財
    之犯意聯絡，由黃○檠於106年3月14日19時許前某時前往聲
    請人位在高雄市左營區左營大路之住處附近，向聲請人拿取
    新臺幣（下同）8,000元後，再與戴○宇於同日19時許，前往
    高雄市○○區○○○路00號統一便利超商，向詹凱翔收購其所有
    中國信託商業銀行股份有限公司帳號000000000000號帳戶（
    下稱中國信託帳戶）、彰化商業銀行股份有限公司帳號0000
    0000000000號帳戶（下稱彰化銀行帳戶）之存摺、提款卡及
    密碼，經黃○檠測試詹凱翔交付之上開金融帳戶可以使用後
    ，交付現金8,000元予詹凱翔，再於同日21時許，前往高雄
    市左營區大順一路附近，將上開2個帳戶交予聲請人。嗣聲
    請人所屬之詐欺集團某成年成員取得聲請人所交付之中國信
    託帳戶及彰化銀行帳戶後，即以上開帳戶做為人頭帳戶取得
    受詐騙被害人轉帳之款項等情，主要係以共犯黃○檠於警詢
    、偵查及審判中之證述，及證人詹凱翔於警詢及審判中之證
    詞作為證據，認定聲請人曾在黃○檠收購帳戶後與之前去址
    設高雄市○○區○○○路000 號1 樓之福泛通訊行（下稱該通訊
    行）處理詹凱翔帳戶事宜，進而推論聲請人甚為在意詹凱翔
    上開金融帳戶是否可以正常使用，且與詐欺集團關係甚為密
    切，認定聲請人確係在詐欺集團內擔任收購金融帳戶之工作
    。然證人詹凱翔於原審審理時曾證稱：我在交付存摺給黃○
    檠後，有一個跟聲請人很像的人及一群人要我去詢問朋友還
    有沒有存摺，很像聲請人的人有跟我一起去問朋友，我朋友
    有看到那個和我一起去的人。後來黃○檠稱我交的帳戶有問
    題，黃○檠跟我前往該通訊行處理金融帳戶事宜，很像聲請
    人之人也有在場等語。而證人詹凱翔出監後與聲請人聯繫並
    稱該朋友即「陳彥陞」。是「陳彥陞」曾經看過隨同證人詹
    凱翔前去詢問朋友有無帳戶要出售之人，此係於原審判決確
    定前即已存在但未及調查斟酌之證據，屬刑事訴訟法第420
    條第1項第6款、第3項所稱之新證據。倘「陳彥陞」之證詞
    可證明被告並未與證人詹凱翔一同前去詢問他人是否有帳戶
    要出售，即可證聲請人並未與黃○檠前去該通訊行處理詹凱
    翔帳戶事宜，則證人詹凱翔之證詞便不足以作為認定聲請人
    有罪之補強證據。是以本案僅有共犯黃○檠之供詞對聲請人
    不利，縱其曾以證人身分具結作證，亦屬共犯自白之範疇，
    不得作為認定聲請人有罪之唯一證據，聲請人應獲無罪判決
    。是本案因發現有新證據即證人「陳彥陞」，此足生影響於
    判決，爰依刑事訴訟法第420條第1項第6款、第3項之規定聲
    請再審等語。
二、按刑事訴訟法第420條第1項第6款關於得為再審之原因規定
    ，雖修正為「因發現新事實或新證據，單獨或與先前之證據
    綜合判斷，足認受有罪判決之人應受無罪、免訴、免刑或輕
    於原判決所認罪名之判決者」，並增列第3項：「第一項第
    六款之新事實或新證據，指判決確定前已存在或成立而未及
    調查斟酌，及判決確定後始存在或成立之事實、證據」，但
    仍須以該所稱的新事實或新證據，確實足以動搖原確定判決
    所認定的犯罪事實，亦即學理上所謂的確實性（或明確性、
    顯著性）要件，必須具備，方能准許再審。而聲請再審案件
    之事證，是否符合此項要件，其判斷當受客觀存在的經驗法
    則、論理法則所支配，並非聲請人任憑主觀、片面自作主張
    ，就已完足。故倘聲請人所主張之新事實或新證據，若自形
    式上觀察，根本與原判決所確認之犯罪事實無何關聯，或單
    獨或與先前之證據綜合判斷，無法產生合理懷疑，不足以動
    搖原確定判決所認定之事實者，或對判決確定前已存在且已
    審酌之證據、事實，為不同之評價，當然無庸贅行其他無益
    之調查，即不能據為聲請再審之原因，自無准予再審之餘地
    。
三、本院調閱原審確定判決全案卷宗，並聽取聲請人意見後，認
    定如下：
㈠、經查，聲請人因詐欺案件，經本院以原審確定判決判處三人
    以上共同犯詐欺取財罪，應執行有期徒刑1年6月，聲請人不
    服提起上訴，於臺灣高等法院高雄分院審理中撤回上訴而告
    確定一情，經本院調閱原審確定判決全案卷宗核閱無訛，是
    聲請人受上開刑事有罪判決確定之事實，堪以認定。
㈡、本件聲請再審意旨雖辯稱聲請人毫不知情，並聲請調查證人
    「陳彥陞」以證明聲請人並未與證人詹凱翔一同前去詢問證
    人詹凱翔之友人是否有帳戶要出售，亦可證聲請人並未出現
    在該通訊行，藉此彈劾證人詹凱翔證詞之證明力。惟據證人
    詹凱翔於警詢及原審審理時之證詞，其係於106年3月14日將
    存摺交予黃○檠，當日晚上約8點多，又有一群人詢問其朋友
    那邊還有沒有存摺，很像聲請人之人（於本裁定中稱之為甲
    ）有與之一同去找朋友詢問是否有存摺。後於106 年3 月16
    日晚上（正確時間不清楚）於高雄市○○區○○○路0 號的曜越
    電競館遇到黃○檠，當時黃○檠稱提供的帳戶有問題，黃○檠
    與之前往該通訊行外處理金融帳戶事宜，一個很像聲請人的
    人（於本裁定中稱之為乙）也有在場。然其無法百分百確定
    甲、乙是同一個人，身形感覺是同一個人等語（見原審院二
    卷第169頁、第177至178頁、第259至261頁）。而本案共犯
    黃○檠於原審審理時證述：詹凱翔交付帳戶隔天，有人打電
    話跟我說詹凱翔的帳戶都會交給不同的人，要求詹凱翔把8,
    000 元歸還，詹凱翔被要求還錢時，聲請人好像有在場，且
    去通訊行時，聲請人也在場等語相符（見原審院二卷第180
    至181頁）。是證人詹凱翔前開證稱很像聲請人之人有出現
    在該通訊行外一情，可與共犯黃○檠之證詞相互佐證，其證
    詞之真實性尚無顯不可信之情形。從而，原審確定判決採信
    黃○檠所述，佐以證人詹凱翔警詢及審理中之證詞，認定「
    被告（即聲請人）、黃○檠等人確有因詹凱翔交付之金融帳
    戶有問題而於福泛通訊行外處理金融帳戶事宜」，進而推論
    聲請人確有參與本件收購證人詹凱翔前開金融帳戶之犯行，
    所為論斷說明，與卷內訴訟資料並無不合，亦無採證或認定
    事實違背經驗法則或論理法則之情形。
㈢、且查，黃○檠於106年3月14日19時許前某時，前往聲請人位在
    高雄市左營區左營大路之住處附近，向聲請人拿取8,000元
    後，再與戴○宇於同日19時許，前往高雄市○○區○○○路00號統
    一便利超商，向詹凱翔收購本案中國信託帳戶、彰化銀行帳
    戶之存摺、提款卡及密碼，黃○檠再於同日21時許，前往高
    雄市左營區大順一路附近，將上開2個帳戶交付予聲請人等
    情，為證人黃○檠證述在卷(見原審警卷第 3 至6 頁、第8 
    頁），而聲請人亦自承其於106 年3 月14日當天確實有在住
    處附近交付一疊錢給黃○檠，並向黃○檠收取牛皮紙袋1個等
    語（見原審院二卷第351 頁，聲再卷第68至69頁） ，此情
    堪以認定。雖聲請人辯稱其是幫李瑋倫拿紅包給證人黃○檠
    ，並代收證人黃○檠欲交予李瑋倫之牛皮紙袋，其不知道牛
    皮紙袋內係存摺及提款卡等語。然本案黃○檠所交予聲請人
    之人頭帳戶存摺及提款卡，係由戴○宇於106 年3 月上旬某
    時，透過網際網路連結至臉書社群網站刊登收購金融帳戶訊
    息後，經詹凱翔在網路上瀏覽上開訊息後，蔡阡霈基於居間
    之意，主動以暱稱「悠祐」透過通訊軟體LINE及臉書私訊聯
    繫詹凱翔收購金融帳戶事宜，並將詹凱翔有意出售金融帳戶
    之訊息告知戴○宇，戴○宇再將此情告訴黃○檠，再由黃○檠出
    面與詹凱翔交易一情，為原審確定判決審認明確，可見本件
    收購帳戶之過程係經由多人參與方得以完成。且共犯黃○檠
    事後認為證人詹凱翔提供的帳戶有問題，尚前往該通訊行外
    與證人詹凱翔處理金融帳戶事宜，可見黃○檠對本案所收購
    之中國信託帳戶、彰化銀行帳戶甚為重視。衡以收購帳戶實
    為不法行為，對於收集金融帳戶一事理應隱密為之，不致使
    不相干之人參與而增加遭查緝之危險。倘聲請人對此毫不知
    情，實有可能在經手物品轉交之過程中，發現黃○檠係從事
    違法之收購帳戶工作，並為自保而向檢警舉發；抑或聲請人
    自行私吞該帳戶，此均可能導致黃○檠前開收購帳戶計畫付
    之一炬，甚且牽連其他參與之人，顯不合常情，是黃○檠應
    無可能將其大費周章收購而來之帳戶任意透過不知情之聲請
    人轉交給他人之理。是聲請人辯稱其毫不知情等語，已難遽
    信，亦徵原審確定判決上開事實之認定，並無違背經驗法則
    或論理法則之情。
㈣、至聲請意旨中所指之證人「陳彥陞」，當時既與證人詹凱翔
    同時在場，是否具有比證人詹凱翔更能清楚辨識被告之特殊
    情形，誠屬有疑。加以事發距今已長達5年以上之久，衡以
    人之記憶會隨時間流逝而逐漸模糊不清，是難認證人「陳彥
    陞」現今之證詞有何比證人詹凱翔、共犯黃○檠前開證詞更
    加可信之情。況據證人詹凱翔前開所述，其無法百分百確認
    甲、乙為同一人，縱證人「陳彥陞」可證明甲並非聲請人，
    也不代表乙並非聲請人，亦即無從推翻原審確定判決所認定
    「被告（即聲請人）、黃○檠等人確有因詹凱翔交付之金融
    帳戶有問題而於福泛通訊行外處理金融帳戶事宜」此一事實
    ，則證人「陳彥陞」在客觀上並無足動搖原審確定判決所認
    定之犯罪事實，顯不能使聲請人因此獲有利之判決，是聲請
    人上開意旨並無理由，自不符開啟再審程序之要件。 
四、綜上所述，原審確定判決已就卷內事證調查，並詳敘其所憑
    證據及認定之理由，對於聲請人於原審所辯各節何以不足採
    取，亦已依憑卷內證據資料，於理由內詳為指駁說明，經核
    並無違誤。本件聲請人所提之「新證據」（即證人「陳彥陞
    」）尚不足以動搖原審確定判決。易言之，聲請人所提之新
    事證，不論單獨或與先前之證據綜合判斷，均不足認聲請人
    應受無罪、免訴、免刑或輕於原判決所認罪名之判決。依前
    揭說明，自與刑事訴訟法第420條第1項第6款所定之要件不
    合，是本件再審之聲請無理由，應予以駁回。
據上論斷，應依刑事訴訟法第434條第1項，裁定如主文。
中　　華　　民　　國　　111 　年　　6 　　月　　20　　日
                  刑事第八庭  審判長法　官  林英奇
                                    法  官  何一宏
                                    法  官  陳鑕靂
以上正本證明與原本無異。
如不服本裁定，應於收受送達後10日內向本院提出抗告狀。
中　　華　　民　　國　　111 　年　　6 　　月　　20　　日
                                    書記官  許雅惠